【裁判字號】    97,易,1312
【裁判日期】    970520
【裁判案由】    詐欺
【裁判全文】
臺灣臺中地方法院刑事判決              97年度易字第1312號
公  訴  人  臺灣臺中地方法院檢察署檢察官
被      告  甲○○
上列被告因詐欺案件，經檢察官提起公訴（96年度偵字第28136
號），被告於準備程序就被訴事實為有罪之陳述，經本院合議庭
裁定由受命法官改依簡式審判程序審理，判決如下：
    主    文
甲○○共同意圖為自己不法之所有，以詐術使人將本人之物交付
，處有期徒刑伍月，如易科罰金，以新臺幣壹仟元折算壹日。
扣案之土地銀行北臺中分行帳號000000000000號帳戶存摺壹本、
印章壹個、SONY ERICSSON牌行動電話壹支（含門號0000000000
號SIM卡壹枚）、NOKIA牌行動電話壹支（含門號0000000000號SI
M卡壹枚），均沒收。
    犯罪事實
一、甲○○明知詐欺犯罪集團均利用金融機構帳戶作為「人頭帳
    戶」使用，詐騙社會大眾匯款至該帳戶，竟因積欠綽號「王
    董」之不詳姓名成年男子所經營之地下錢莊新臺幣（下同）
    8萬元，為抵償該8萬元，竟加入綽號「王董」者所組成之詐
    欺集團，與丙○○、綽號「王董」及其他不詳姓名之成年詐
    欺集團成員共同意圖為自己不法之所有，先由甲○○於民國
    96年11月23日上午11時許，受綽號「王董」之男子指示，先
    前往土地銀行北臺中分行領取預先申辦之金融卡後，連同密
    碼、存摺、印章交付予該綽號「王董」之男子，再由該綽號
    「王董」男子交付2千元，以自動櫃員機存款方式存入甲○○向土地銀行北台中分行申設帳號000000000000號帳戶，另
    由該詐欺集團成員於96年11月22日上午10時40分許起，撥打
    電話予乙○○，分別自稱為「電信警察隊陳先生」「周檢察
    官」，佯稱乙○○名下聯邦銀行帳戶涉及擄人勒贖案件，地
    檢署檢察官曾數次寄發傳票，金管會為清查非法資金，須將
    存款匯入國家監管帳戶，施用詐術致乙○○陷於錯誤，因而
    於96年11月23日上午11時許，在國泰世華銀行古亭分行，以
    轉帳匯款方式匯款187萬元入甲○○上開土地銀行北臺中分
    行帳戶，其後於同日下午1時許，該綽號「王董」之男子，
    即將甲○○存摺及印章交付甲○○，並駕車搭載甲○○前往
    土地銀行北台中分行，欲提領上開存款180萬元，另指示當
    日始與甲○○見面之丙○○招呼計程車在上開銀行門口等候
    接應甲○○，嗣為銀行襄理黃素婷發覺有異，報警當場查獲
    甲○○及丙○○，並扣得甲○○所有供共同犯罪所用之土地
    銀行北臺中分行帳號000000000000號帳戶存摺1本、印章1個
    、SONY ERICSSON牌行動電話1支（含門號0000000000號SIM
    卡1枚）及丙○○所有供共同犯罪所用之NOKIA牌行動電話1
    支（含門號0000000000號SIM卡1枚），惟上開款項仍遭該綽
    號「王董」男子以金融卡提領方式，提領7萬元。
二、案經臺中市警察局第二分局報請臺灣臺中地方法院檢察署檢
    察官偵查起訴。
    理    由
一、訊據被告甲○○對於上開犯罪事實坦承不諱，核與被害人乙○○、證人黃素婷於警詢時證述之情節相符，並有臺中市警
    察局勤務指揮中心受理各類案件記錄單、臺中市警察局第二
    分局文正派出所受理各類案件紀錄表、國泰世華銀行匯出匯
    款回條影本、臺北市政府警察局士林分局天母派出所受理刑
    事案件報案三聯單影本、臺灣土地銀行北臺中分行96年12月
    28日北中存字第096000866號函附取款條影本、被告甲○○
    與丙○○行動電話通訊錄與通訊紀錄（均有與綽號「王董」
    持用之0000000000號行動電話有聯繫）各1份附卷可稽，復
    有扣案之被告甲○○之土地銀行北臺中分行帳戶存摺1本、
    印章1個、SONY ERICSSON牌行動電話1支（含門號000000000
    0 號SIM卡1枚）、丙○○所有之NOKIA牌行動電話1支（含門
    號0000000000號SIM卡1枚）可資佐證。且參以金融帳戶存摺
    、提款卡、密碼均係個人交易理財之重要物品，而利用人頭
    帳戶轉帳詐欺之案例，近年來報章新聞多所披露，復經政府
    多方宣導，一般民眾對此種利用人頭帳戶之犯案手法，自應
    知悉而有所預見。況被告與綽號「王董」之成年男子並不熟
    識，竟仍同意提供其上開金融帳戶供綽號「王董」之成年男
    子使用，其主觀上對於該帳戶係供詐欺集團取得不法犯罪所
    得贓款之用途，當知之甚詳，而有犯罪之故意。查被告甲○○為抵銷其積欠綽號「王董」者所經營地下錢莊之金錢，即
    提供其上開帳戶供綽號「王董」者所組成詐騙集團使用，被
    害人乙○○嗣遭詐騙匯入187萬元至被告甲○○之上開帳戶
    ，復由被告甲○○前往銀行提領現款180萬元，其顯有為自
    己不法所有之意圖。被告甲○○之自白核與事實相符，事證
    明確，其犯行洵堪認定。
二、核被告甲○○所為，係犯刑法第339條第1項之詐欺取財罪。
    被告甲○○與丙○○、綽號「王董」等不詳姓名成年男子間
    ，有犯意聯絡及行為分擔，為共同正犯。爰審酌被告甲○○
    犯罪之動機與目的係為抵償其積欠地下錢莊之8萬元、其無
    任何前科紀錄，有臺灣高等法院被告前案紀錄表在卷可按、
    於犯罪之地位與分工較諸綽號「王董」者等人係屬次要、被
    害人遭詐騙匯入被告甲○○上開帳戶之金額為187萬元，惟
    實際遭領走7萬元、及被告甲○○犯後坦承犯行，態度良好
    等一切情狀，量處如主文所示之刑，並諭知易科罰金之折算
    標準。扣案之土地銀行北臺中分行帳號000000000000號帳戶
    存摺1本、印章1個、SONY ERICSSON牌行動電話1支（含門號
    0000000000號SIM卡壹枚），係被告甲○○所有供與綽號「
    王董」及丙○○等人共同犯罪所用之物；另NOKIA牌行動電
    話1支（含門號0000000000號SIM卡1枚）係共犯丙○○所有
    供與綽號「王董」及被告甲○○共同犯罪所用之物，均應依
    刑法第38條第1項第2款之規定諭知沒收。
據上論斷，應依刑事訴訟法第273條之1第1項、第299條第1項前
段，刑法第28條、第339條第1項、第41條第1項前段、第38條第
1項第2款，刑法施行法第1條之，判決如主文。
本案經檢察官郭景東到庭執行職務。
中    華    民    國    97    年    5     月    20    日
                  刑事第八庭    法  官  簡源希
上為正本係照原本作成。
如不服本判決，應於收受送達後10日內向本院提出上訴書狀（應
敘述具體理由並附繕本）。
上訴書狀如未敘述理由，應於上訴期間屆滿後20日內補提理由書
於本院。
                                書記官  黃雅青
中    華    民    國    97    年    5     月    20    日
附錄論罪科刑法條：
刑法第339條第1項
意圖為自己或第三人不法之所有，以詐術使人將本人或第三人之
物交付者，處5年以下有期徒刑、拘役或科或併科1千元以下罰金
。


司法院資訊處製作；財團法人民間司法改革基金會備份。
